臺灣高等法院刑事裁定
111年度抗字第1452號
抗  告  人
即  受刑人  劉光竣



上列抗告人即受刑人因聲請定其應執行刑案件，不服臺灣新北地
方法院中華民國111年8月30日裁定（111年度聲字第2200號），
提起抗告，本院裁定如下：
    主  文
抗告駁回。                                              
    理  由
一、原裁定意旨略以：（一）、按數罪併罰，有二裁判以上者，
    依刑法第51條之規定，定其應執行之刑；宣告多數有期徒刑
    者，於各刑中之最長期以上，各刑合併之刑期以下，定其刑
    期，但不得逾30年，刑法第53條、第51條第5款各有明文。
    再者，法律上屬於自由裁量之事項，有其外部性界限及內部
    性界限，並非概無拘束。依據法律之具體規定，法院應在其
    範圍選擇為適當之裁判者，為外部性界限；而法院為裁判時
    ，應考量法律之目的，及法律秩序之理念所在者，為內部性
    界限。法院為裁判時，二者均不得有所踰越。在數罪併罰，
    有二裁判以上，定其應執行之刑時，固屬於法院自由裁量之
    事項，然仍應受前揭外部性界限及內部性界限之拘束。又刑
    事訴訟法第370條第2項、第3項，已針對第二審上訴案件之
    定應執行之刑，明定有不利益變更禁止原則之適用；而分屬
    不同案件之數罪併罰有應更定執行刑之情形，倘數罪之刑，
    曾經定其執行刑，再與其他裁判宣告之刑定其執行刑時，在
    法理上亦應同受此原則之拘束。亦即，另定之執行刑，其裁
    量所定之刑期，不得較重於前定之執行刑加計後裁判宣告之
    刑之總和。而法院於裁量另定應執行之刑時，祇須在不逸脫
    上開範圍內為衡酌，而無全然喪失權衡意義或其裁量行使顯
    然有違比例原則之裁量權濫用之例外情形，並不悖於定應執
    行刑之恤刑目的者，即無違裁量權之內部性界限。（二）、
    受刑人劉光竣所犯如附表所示各罪，先後經臺灣士林地方法
    院、臺灣新北地方法院各判處如附表所示之刑，並於附表所
    示之日期確定在案，且附表編號2至3等罪均為附表編號1所
    示之罪判決確定前所犯等情，有各該裁判書、臺灣高等法院
    被告前案紀錄表各1份在卷可稽，茲檢察官聲請定其應執行
    之刑，法院審核認聲請為正當。爰依前揭法條規定，並按最
    高法院刑事大法庭110年度台抗大字第489號裁定意旨，為保
    障受刑人之程序利益，於裁定前，函詢受刑人對本件定應執
    行刑案件之意見，受刑人則回覆稱：無意見等語，此有受刑
    人回覆之定應執行刑意見陳述書1份在卷可參，並綜合斟酌
    受刑人所犯者均為詐欺之不法與責任非難重複程度、行為次
    數，及各罪之犯罪類型、法益類型均屬相同、犯罪時間間隔
    長短，兼衡整體量刑之社會必要性及先前定應執行刑時已扣
    減之刑（即自由裁量之內部界限），定其應執行刑如主文所
    示（7年8月），以符合罪刑相當及量刑比例之原則等語。
二、抗告意旨略以：原審就抗告人所犯數罪定應執行有期徒刑7
　　年8月，量刑過重，不符比例原則，顯有未洽且與社會倫理
　　所表達之法律感情相違背。不服理由如下：
  ㈠刑法一行為不二罰之原則，法律規定從一重處斷，而於法律
　　間外部界限與內部界限之區分，自有法律獨立之空間，自由
    刑涉及層面廣泛，嚴重危害人身自由，除手段必要性、限制
    妥當性特別之刑罰，然於因有競合之關係，相加與比例原則
    屬憲法保障人民生命自由等權益，及於刑度之合併縮減比例
    ，鑒請審核查照，以維權益。　
　㈡合併刑之宣告，屬一種對犯罪本身及其所犯之各種犯罪的綜
    合判斷，申請定執行刑的宣告，並非在法定範圍之內自由裁
    定，應注意行為人從其犯數罪所反映的人格特性，及考量刑
    法目的相關刑事政策，妥為宣告，而刑法的功能中除一般預
    防及特別預防之外，更重要的是行為人再社會化及具體的社
    會保護作用，否則加諸過度刑罰於被告徒僅造成責任報應，
    去實現一個未知、抽象的正義。因此,是否為被告長期性監
    禁宣告的同時，應一併考量被告犯案情節對社會之衝擊，並
    注意此舉是否造成被告更生絕望的心理影響，使得被告的人
    格遭受到完全性的抹滅。換言之，必須考量刑罰手段的相對
    性，儘量選擇能使受刑人復歸社會生活之刑罰方法。不能以
    亂世治重典之理由，加重刑罰以圖遏止歪風。不能過度強調
    所謂一般預防的刑罰目的，任何一個人均非他人的工具，以
    加重被告的刑罰，來阻嚇其他人犯罪的手段，被告已淪為教
    化社會大眾的工具，均與我國刑事政策立法有違，凡此即構
    成最高法院所揭示「內部界限」之意義。
　㈢刑法第50條數罪併罰所規定之定執行刑模式,是保證充份評價
    與不過度評價的方法，以有期徒刑為例，如果有期徒刑執行
    過長，即與無期徒刑無異，會變成過度評價。再者，國家使
    用刑罰懲罰或矯治犯罪，必須考慮手段的效益，使用過度的
    刑罰，會使邊際效益遞減，未必能達到目的，數罪合併定執
    行刑的制度，不是技術問題，內部功能是依據罪責相當原則
    ，進行充份而不過度評價，外部功能則是實現刑罰經濟的功
    能。
　㈣再就本裁定之實體面而言，原審裁定抗告人所犯數罪應執行
    有期徒刑7年8月，從形式上觀察固未逾越刑法第51條第5款
    所定之法律之外部界限，惟從抗告人就其所犯之各罪細觀，
    其犯罪時目的、動機及手段幾近相同，甚或其犯罪之時間亦
    相當接近，雖刑法已刪除連續犯之規定，惟就司法實務面而
    言，不謂其犯行應可視同為一種連續之行為。再詳究其犯行
    之實質內容，前後所犯之罪、時間接近、手法相同，均觸犯
    相同罪名，而原審裁定並就抗告人整體犯罪之行為態樣、時
    間觀察，即定其應執行刑為有期徒刑7年8月，顯有不利於抗
    告人之處，難謂與上開內部此界限之法律目的及刑罰之公平
    性無違。且被告之犯行因經檢察官先後起訴始而分別審判，
    此於抗告人之權益難謂並無影響，且原裁定亦未說明有何為
    此裁量之特殊情由，致實質上抗告人因原審裁定犯行所處罰
    將遠高於同類型之被告，因受裁判上一罪之裁定而有予以酌
    減之情事。其裁量權之行應妥適，並難令抗告人折服。
　㈤綜上所述，抗告人所犯均為詐欺罪之案件，各罪之內涵、性
    質相仿，犯罪時間自109年6月起至109年10月止，並考量所
    犯各罪行為之不法與罪責程度，所犯各罪之犯罪態樣、相互
    關係、時間間隔、侵犯法益之綜合效果，合併刑罰所生痛苦
    之加乘效果及其施以矯正之必要性，且查抗告人犯後坦承全
    部犯行、勇於面對，足見其犯後態度良好，深有悔意，亦為
    初犯。抗告人懇請法院就本案內中抗告人因案件於程序之先
    後起訴、審判而影響其權益及司法公平性，並考量抗告人本
    身人格特性及其犯罪目的、動機、手段程度及犯後態度等綜
    合判斷，給予抗告人較為適法並合情合理之裁定，以符合內
    部界限之意義，並符合抗告人對司法公平性之期待並彰法紀
    、以維公義等語。　
三、按裁判確定前犯數罪者，除有刑法第50條第1項但書各款情
    形，應由受刑人請求檢察官聲請定應執行刑外，依第51條規
    定併合處罰之，刑法第50條第1項、第53條分別定有明文。
    又按法律上屬於自由裁量之事項，有其外部性界限及內部性
    界限，並非概無拘束，依據法律之具體規定，法院應在其範
    圍選擇為適當之裁判者，為外部性界限；而法院為裁判時，
    應考量法律之目的，及法律秩序之理念所在者，為內部性界
    限，法院為裁判時，二者均不得有所逾越（最高法院80年台
    非字第473號判例參照）。次按數罪併罰，分別宣告多數有
    期徒刑者，於各刑中之最長期以上，各刑合併之刑期以下，
    定其刑期，但不得逾30年，刑法第51條第5款定有明文；此
    乃因刑罰之科處，應以行為人之責任為基礎，考量人之生命
    有限，刑罰對被告造成之痛苦程度，係以刑度增加而生加乘
    效果，而非等比方式增加，如以實質累加方式執行，刑責恐
    將偏重過苛，不符現代刑事政策及刑罰之社會功能，故透過
    定應執行刑程序，採限制加重原則，授權法官綜合斟酌被告
    犯罪行為之不法與罪責程度、各罪彼此間之關聯性（例如數
    罪犯罪時間、空間、各行為所侵害法益之專屬性或同一性、
    數罪對法益侵害之加重效應等）、數罪所反應被告人格特性
    與傾向、對被告施以矯正之必要性等，妥適裁量最終具體應
    實現之刑罰，以符罪責相當之要求。又數罪併罰之定應執行
    之刑，係出於刑罰經濟與責罰相當之考量，並非予以犯罪行
    為人或受刑人不當之利益，為一種特別的量刑過程，倘法院
    於審酌個案具體情節，裁量定應執行之刑時，並未違背刑法
    第51條各款或刑事訴訟法第370條第3項等所定之方法或範圍
    （即法律之外部性界限），亦無明顯違背公平、比例原則或
    整體法律秩序之理念及法律規範之目的（即法律之內部性界
    限）者，即屬其裁量權合法行使之範疇，不得任意指為違法
    或不當（最高法院108年度台抗字第89號裁定意旨參照）。
四、經查：本件抗告人所犯如原審裁定附表所示各罪，其中編號
    1、3部分各4罪，編號2部分為3罪，合計共11罪，經法院先
    後判處如原審裁定附表所示之刑並先後確定在案。原審法院
    因依檢察官之聲請，併審酌抗告人所犯各罪均為詐欺罪，不
    法與責任非難重複程度、行為次數，及各罪之犯罪類型、法
    益類型均屬相同、犯罪時間間隔長短，兼衡整體量刑之社會
    必要性及先前定應執行刑時已扣減之刑（即自由裁量之內部
    界限），定其應執行刑有期徒刑7年8月，已如上述。而抗告
    人所犯如附表編號1、2、3所示共11罪，均為加重詐欺罪，
    分別被判處有期徒刑1年2月至1年6月不等之刑期，並曾定應
    執刑分別為有期徒刑3年10月（4罪）、2年6月（3罪）、2年
    2月（4罪），合計共8年6月，有各該判決可稽。則原審所定
    應執行7年8月，係在最低刑之上，且未逾已定應執行刑總合
　　8年6月，經核並無逾越上開外部界限與內部界限，屬法院裁
    量職權之適法行使，並無量刑過重之情形。抗告人雖執前詞
    指摘，惟抗告人於原審函詢時，已回覆稱無意見(原審卷第2
    5頁)，且原裁定綜合衡量結果，所定應執行刑已較原定應執
    行刑總和再減少10個月，本院亦認原審所定之應執行刑，與
    抗告人所犯11罪之各罪宣告刑總和、已定應執行刑總和相較
    ，已予相當之恤刑優惠，抗告人仍執前詞不服，難認有理。
五、綜衡卷存事證及抗告人所犯數罪類型、次數、各罪之侵害法
    益、個別罪質內容、各罪犯罪情節、對其犯罪應予之整體評
    價等一切情狀，因認原審所定執行刑，已屬適度減輕抗告人
    之刑期，其所定應執行刑並未逾越法律所規定之範圍，亦無
    明顯過重而違背比例原則或公平正義之情形，與刑罰經濟、
    刑法定應執行刑之恤刑考量等法律規範目的均無違背，核屬
    原審法院定刑職權之適法行使，於法並無違誤。綜上，原裁
    定係在量刑權之法律拘束性原則下所為之適法裁量，並無違
    法不當可言，抗告人徒執前詞抗告，指摘原裁定定刑過重不
    當，並無理由，應予駁回。
據上論斷，應依刑事訴訟法第412 條，裁定如主文。
中　　華　　民　　國　　111 　年　　10　　月　　14　　日
                  刑事第七庭    審判長法　官  孫惠琳
                                      法　官  張育彰
                                      法　官  鍾雅蘭
以上正本證明與原本無異。
如不服本裁定，應於收受送達後五日內向本院提出再抗告狀。
                                      書記官  陳怡君
中　　華　　民　　國　　111 　年　　10　　月　　14　　日